【裁判字號】    88,簡上,259
【裁判日期】    890329
【裁判案由】    損害賠償
【裁判全文】
臺灣士林地方法院民事判決  八十八年度簡上字第二五九號
    上  訴  人  乙○○
    被 上 訴人  甲○○
右當事人間請求損害賠償事件，上訴人對於中華民國八十八年九月二十三日本院士林
簡易庭八十八年度士簡字第三０號第一審判決提起上訴，本院判決如左：
    主      文
上訴駁回。
第二審訴訟費用由上訴人負擔。
    事      實
甲、上訴人方面：
一、聲明：
  (一)原判決廢棄。
  (二)被上訴人應給付上訴人新台幣（下同）二十九萬元。
二、陳述：與原宣示判決筆錄所載者相同。
三、證據：援用原審之立證方法。
乙、被上訴人方面：
一、聲明：駁回上訴。
二、陳述：除與原宣示判決筆錄所載者相同茲予引用外，補稱：上訴人因假扣押而償
    還一些本息，但係償還自己之借款，故並無損失。
三、證據：援用原審之立證方法。
丙、本院依職權調閱八十七年度裁全聲字第二五六號、八十六年度裁全字第一五七三
    號、八十六年度存字第一六八三號卷宗，並向中華商業銀行函詢上訴人與該行間
    訂定消費借貸契約之利率約定及還款情形。
    理      由
一、按當事人適格，乃指當事人就特定訴訟，得以自己之名義為原告或被告之資格，
    且以自己之名義實施訴訟，並得受本案判決者而言；在給付之訴，以主張在私法
    上有請求權，或就該請求權有處分權或管理權之人者為原告，以其義務人為被告
    ，當事人始為適格。本件上訴人訴請被上訴人賠償因告訴訴外人劉金男偽造文書
    一案就劉金男所受之精神、名譽及車馬費損失共七萬元部分，並無實施訴訟之權
    能，為當事人不適格，應予駁回。
二、本件上訴人起訴主張：被上訴人無端就上訴人所有坐落臺北市○○區○○段二小
    段第二六七號土地及門牌號碼為臺北市○○○路二二五巷七弄一號七樓之房地（
    下稱「系爭房地」），向本院申請假扣押，經本院於民國八十六年八月十九日命
    被上訴人供擔保三十六萬元後為假扣押，後又經被上訴人撤銷假扣押，並同時告
    訴上訴人詐欺及訴外人劉金男偽造文書罪，致上訴人受有律師費用、銀行貸款利
    息加碼、精神、名譽及車馬費之損失，故應從被上訴人假扣押之擔保金三十六萬
    中，賠償二十九萬元云云。被上訴人則以上訴人欠伊錢，伊去查封上訴人之房子
    是權利之行使，且上訴人縱因假扣押而償還一些本息，惟係償還自己之借款，故
    並無損失等語置辯。
三、上訴人主張被上訴人就上訴人所有之系爭房地，向本院聲請假扣押，經本院於八
    十六年八月十九日命被告供擔保三十六萬元後為假扣押，後又經被上訴人聲請撤
    銷假扣押等事實，業經本院依職權調取本院八十七年度裁全聲字第二五六號、八
    十六年度裁全字第一五七三號、八十六年度存字第一六八三號等事件全卷核閱無
    訛，並為被上訴人所不爭執，自堪信為真實。
四、按關於假扣押裁定因自始不當而撤銷，或因民事訴訟法第五百二十九條第二項，
    及第五百三十條第三項之規定而撤銷者，債權人應賠償債務人因假扣押或供擔保
    所受之損害，民事訴訟法第五百三十一條定有明文。是債權人所負之此項賠償責
    任，乃本於假扣押裁定撤銷之法定事由而生，故債務人賠償請求權之成立，不以
    債權人之故意或過失為要件（最高法院五十八年度台上字第一四二一號判例參照
    ），惟必假扣押債務人確因假扣押受有損害，且損害與假扣押之間具有因果關係
    者，始得請求賠償（最高法院八十四年台上字第一五三０號判決參照）。次按侵
    權行為之損害之請求權，以受有實際損害為成立要件，若無損害亦即無賠償，是
    以賠償損害之債，以有損害之發生及有責任之原因之事實，並二者之間，有相當
    因果關係為成立要件，故上訴人所主張損害賠償之債，如不合於此項成立要件者
    ，即難謂有損害賠償請求權存在。依舉證責任原則，上訴人主張侵權行為損害賠
    償請求權，自應就其成立要件之事實，負舉證責任。經查：
  (一)上訴人主張因被上訴人聲請假扣押而受有利息損失之事實，雖提出中華商業銀行
    放款客戶繳息查詢單，惟並未能證明上訴人受有何損失，而證人即中華商業銀行
    放款部職員張穎智雖亦於原審到庭結證稱：「原告有至我們公司辦理貸款......
    ，原來是短期貸款，每年換約一次，每月只繳納利息，到八十七年九月期滿要換
    約時，發現原告之房子遭法院假扣押，所以不能只繳納利息，必須要繳納一些本
    金款項，因為房子有被假扣押所以利率無法降下來，是固定的，我們利率是依照
    個案來調降的，我們基本放款利率從八十七年放款都未曾改變過」等語，亦無法
    證明上訴人確因假扣押受有利息損失及實際損害，又本院依職權向中華商業銀行
    函詢上訴人與該行間訂定消費借貸契約之利率約定及還款情形，經該行於八十九
    年一月六日以中銀台北字第八九ＯＯ七號函覆稱，該行與上訴人所約定之利率
    係隨該行基本放款利率浮動調整，自上訴人所有之系爭房地遭假扣押迄今，雖曾
    先後三次調高利率，惟均係因該行調高基本放款利率所致，顯見該行調高上訴人
    之貸款利率實係因隨基本放款利率浮動調整所致，與假扣押之間並無因果關係存
    在；另上訴人雖因被上訴人聲請假扣押其所有之系爭房地而遭銀行要求提前償還
    本金，致上訴人喪失此部分之期限利益，惟相對地亦享有日後免於支付已償還本
    金利息之利益，況上訴人所償還之本金，本即係其向銀行所貸得之款項，提前清
    償本應償還之本金，亦應無何實際損害之可言，是上訴人主張其因假扣押受有銀
    行利息之損害云云，尚難憑採。
  (二)次按民法所指侵權行為，指因故意或過失，不法侵害他人之權利而言，亦即須具
    有不法情事侵害他人之權利，始負賠償責任，若係循正當法律途逕訴由犯罪偵查
    機關或法院依法追訴或審判，除構成刑事誣告罪等侵權行為外，應無不法侵害他
    人權利之可言。本件被上訴人對上訴人提起詐欺之告訴及聲請發支付命令，均係
    合法行使權利，從而，上訴人訴請被上訴人賠償其因應訴所受之精神、名譽、車
    馬費及工作權之損害云云，洵非正當。
  (三)又按我國民事訴訟法及刑事訴訟法對於第一、二審民事訴訟及刑事偵查程序，並
    未採取律師強制代理主義，是當事人所支出之律師費用，須當事人確有不能自為
    訴訟行為，必須委任他人代理之情形，所支出之代理人費用，為伸張權利或防禦
    上所必要者，始得認為訴訟費用之一種，於必要限度令敗訴之人賠償（司法院院
    字第二○五號解釋參照）。本件上訴人並無確有不能自為訴訟行為而須委任他人
    代理之情形，是其訴請被上訴人賠償律師報酬十萬元，亦無足採。
  綜上所述，上訴人既未能證明其確因假扣押受有何實際之損害，且損害與假扣押之
  間具有因果關係，或被上訴人有何侵權行為致其受有損害，則其訴請被上訴人賠償
  損害廿九萬元云云，即屬於法無據，應予駁回。原審駁回上訴人之請求，核無違誤
  ，上訴意旨就此部分指摘原判決不當，求予廢棄改判，為無理由，應駁回其上訴。
據上論結，本件上訴為無理由，依民事訴訟法第四百三十六條之一第三項、第四百四
十九條第一項、第七十八條，判決如主文。
中      華      民      國    八十九    年      三      月     二十九   日
                            臺灣士林地方法院民事第二庭
~B審判長法官  俞慧君
~B      法官  陳麗芬
~B      法官  張國勳
右為正本係照原本作成。
本判決不得上訴。
中      華      民      國    八十九    年      四      月      五      日
~B法院書記官  李汝婷


司法院資訊處製作；財團法人民間司法改革基金會備份。
